臺灣桃園地方法院民事判決　　　　　　 95年度簡上字第241號
上　訴　人　乙○
被　上訴人　甲○○
上列當事人間請求給付利息事件，上訴人對於中華民國95年9 月
12日本院中壢簡易庭95年度壢簡字第175 號第一審判決提起上訴
，於96年1 月16日辯論終結，本院判決如下：
    主  文
上訴駁回。
第二審訴訟費用由上訴人負擔。
    事實及理由
壹、程序方面：
    本件被上訴人未於言詞辯論期日到場，核無民事訴訟法第38
    6 條各款所列情形，爰依上訴人之聲請，由其一造辯論而為
    判決。
貳、實體方面：
一、被上訴人起訴主張：上訴人於民國88年4 月間，分別向訴外
    人許張月嬌借得新台幣（下同）180 萬元、向伊借得200 萬
    元（下稱系爭消費借貸契約），約定每月20日以前給付利息
    7 萬6 千元至清償日止，本金於90年4 月20日前清償，詎清
    償期屆至後，上訴人要求展期至90年7 月20日清償，惟上訴
    人迄今仍未清償伊本金200 萬元，就上訴人已積欠之遲延利
    息部分，扣除伊自願減縮，及自本院94年度執字第9110號強
    制執行程序中已受償之162,427 元部分，上訴人尚應給付被
    上訴人1,570,906 元，及自95年1 月21日起至清償本金200
    萬元完畢之日止，以未清償之本金金額按年息20% 計算之利
    息等語，經原法院審理後，為被上訴人勝訴之判決，而判命
    上訴人如數給付，上訴人對於原判決命給付超過按年息6%計
    算之利息部分表示不服而提起本件上訴後，被上訴人經合法
    通知無正當理由而未到場，亦未提出書狀為何陳述以供本院
    審酌。
二、上訴人則以：兩造間借款證遲延利息部分空白，足證並無約
    定遲延利息之存在。而被上訴人早已以本票裁定確定並執行
    中，可見被上訴人早已接受按年息6%計算之法定利率，未料
    經過長達4 年之久，竟興訟圖謀按年息20% 計算之利息。且
    被上訴人所請求之利息部分，從未踐行之合法催告程序等語
    置辯，並聲明：原判決命給付利息超過年息6%部分應予廢棄
    ，上開廢棄部分被上訴人在第一審之訴駁回。（至於原判決
    判命上訴人給付之利息於未逾按本金年息6%計算部分，則未
    據上訴人依法提起上訴，應已確定，而非本件上訴審審理範
    圍）
三、兩造不爭執之事實：
    上訴人於88年4 月間，分別向許張月嬌借得180 萬元、向被
    上訴人借得200 萬元，約定每月20日以前給付利息7 萬6 千
    元至清償日止，本金原約定於90年4 月20日前清償，上訴人
    並簽立卷附之借用證為憑，而就系爭消費借貸契約之「遲延
    利息」欄之記載則為「空白」。詎原清償期屆至後，上訴人
    要求展期至90年7 月20日清償，惟上訴人迄今仍未清償本金
    200 萬元，嗣被上訴人就上訴人所欠利息，業自本院94年度
    執字第9110號強制執行程序中部分受償，其金額為162,427
    元等事實，為兩造所不爭執，且據被上訴人提出上訴人不爭
    執真正之借款證、承諾書（見原審卷第3 、4 頁）為證，並
    據本院依職權調閱本院94年度執字第9110號執行卷宗核閱無
    誤，自堪信為真實。
四、得心證之理由：
  (一)按給付有確定期限者，債務人自期限屆滿時起，負遲延責任
    。給付無確定期限者，債務人於債權人得請求給付時，經其
    催告而未為給付，自受催告時起，負遲延責任，民法第229
    條第1 項、第2 項分別定有明文。系爭消費借貸契約既明載
    清償期為90年4 月20日，嗣雖經兩造合意延展清償期至90年
    7 月20日，惟系爭消費借貸契約係屬「給付有確定期限者」
    ，要屬無疑，故上訴人屆期即須負遲延責任，不待被上訴人
    之催告。是上訴人一再以被上訴人本件關於利息之請求未經
    合法催告為辯，洵屬無據。
  (二)關於被上訴人得否請求超過6%之遲延利息，又伊得請求之利
    率為何乙節，雖上訴人辯稱：於借款證上並無約定遲延利息
    ，是以遲延利息應按法定利息計算等語。經查：
  1.按遲延之債務，以支付金錢為標的者，債權人得請求依法定
    利率計算之遲延利息。但約定利率較高者，仍從其約定利率
    。民法第233 條第1 項定有明文。又遲延之債務以支付金錢
    為標的者，不問其債務是否原應支付利息，債權人均得請求
    依法定利率計算之利息，惟應付利息之債務有較高之約定利
    率時，則從其約定利率計算遲延利息，最高法院著有22年上
    字第3536號判例要旨可供參照。
  2.查上訴人於88年4 月間，分別向許張月嬌借得180 萬元、向
    被上訴人借得200 萬元，系爭消費借貸契約明載每月20日以
    前給付利息7 萬6 千元至清償日止，且未約定遲延利息之事
    實，業如前述，為兩造不爭執，應堪信為真實。是以，上訴
    人與被上訴人約定之利息為按年息24% 計算（計算式：4 萬
    12200 萬＝0.24），亦可認定。揆諸上開判例意旨，兩
    造間既已約定利息，而該利息高於法定利率，且兩造又未就
    遲延利息有所特約，則應以兩造之約定利息計算系爭消費借
    貸契約之遲延利息。再被上訴人於本件僅請求上訴人給付按
    年息20% 計算之利息，並未逾民法第205 條所規定之最高利
    率限制，應屬有據。故而，被上訴人自可請求上訴人給付按
    年息20% 計算之遲延利息。否則，依上訴人所為抗辯，本件
    上訴人按期支付之利息，依約定年息20% 計算，而違約未按
    期履行付款者，逾期之遲延利息反可依其所辯稱之法定利息
    6%計算，豈能謂當。是上訴人抗辯：兩造就遲延利息之利率
    並無特別約定，被上訴人僅得按本票之法定利率即年息6%請
    求云云，殊無可取。
  (三)再按，請求將來給付之訴，以有預為請求之必要者為限，得
    提起之，民事訴訟法第246 條定有明文。本件上訴人自系爭
    消費借貸契約屆清償期後，除被上訴人自強制執行程序受償
    之案款外，就其餘歷期遲延利息均未償還。故被上訴人除就
    已到期之遲延利息部分為請求外，預就未到期之部分亦併為
    請求，衡諸過去上訴人履行債務之情形，應認有預為請求之
    必要，於法自無不合。
六、綜上所述，上訴人積欠借款本金200 萬元，及自90年7 月20
    日起迄今，按年息20% 計算之應付利息未付之事實，已詳如
    前述，上訴人辯稱：兩造就遲延利息並未約定，被上訴人僅
    得請求按年息6%計算之利息，及被上訴人就本件請求未合法
    踐行催告程序等語，均無可採。從而，被上訴人請求上訴人
    給付自90年9 月21日起至起訴時即95年1 月20日止，達4 年
    又4 個月期間，按年息20% 計算之利息，扣除自本院94年度
    執字第9110號強制執行程序中已受償之162,427 元後，共計
    1,570,906 元【計算式：200 萬×20% ×（4+4/12）－1624
    27＝0000000 ，元以下四捨五入】，及自95年1 月21日起至
    清償借款本金200 萬元完畢之日止，以未清償借款本金之金
    額按年息20% 計算之利息，為有理由，應予准許。是則原審
    判命上訴人如數給付，並依聲請宣告假執行，於法並無不合
    。上訴意旨指摘原判決不當，求予就原判決命給付利息逾按
    年息6%計算部分廢棄改判，為無理由，應駁回其上訴。
七、本件事證已臻明確，兩造其餘之主張、陳述及所提之證據資
    料，核與判決結果無何影響，爰不一一論述，附此敘明。
八、據上論結，本件上訴為無理由，依民事訴訟法第436 條之1
    第3 項、第449 條第1 項、第78條，判決如主文。
中　　華　　民　　國　　96　　年　　1 　　月　　30　　日
                  民事第二庭審判長法　官　劉克聖
                                  法　官　潘進順
                                  法　官　范明達
上列正本證明與原本無異
得上訴
中　　華　　民　　國　　96　　年　　2 　　月　　2 　　日
                                  書記官　江世亨
